【裁判字號】    97,聲再,30
【裁判日期】    970428
【裁判案由】    誣告
【裁判全文】
臺灣高等法院臺南分院刑事裁定        97年度聲再字第30號
再審聲請人
即受判決人  甲 ○ ○
上列聲請人因誣告案件，對於本院93年度上更(一)字第438號中華
民國93年12月10日第二審確定判決（臺灣臺南地方法院90年度訴
字第255號、臺灣臺南地方法院檢察署89年度偵字第9149號；併
辦案號90年偵字第11315號），聲請再審，本院裁定如下：
    主  文
再審之聲請駁回。
    理  由
一、本件聲請再審意旨略以：
  (一)本案是針對黃再順要證實於民國（下同）74年8月7日黃上川
    在台南縣麻豆郵局新開戶頭存款新台幣（下同）200萬元中
    的50萬元是甲○○存入他的戶頭裡，也就是說黃上川的存款
    只有150萬元，另外的50萬元存款是甲○○要借給黃再順而
    不是要借給黃上川，以（證）交還支票證明書之上加附有印
    鑑證明書各一張可稽（即是74年5月14日）台南縣西港鄉戶
    政事所核發的印鑑證明 (證)只有半張，背面是空白的各一
    張，上面有甲○○蓋章、黃再順蓋章、黃上川蓋章、代書柯
    文漢本人親筆並連簽名全都是一人所為所撰寫，其目的是要
    證實甲○○71、72年間所持有的19張支票是黃上川所有，甲
    ○○只出資74年8月7日黃上川麻豆郵局裡200萬元之中的50
    萬元而已，其他的款額全部是黃上川所有…。於74年年8月7
    日3人一起到代書柯文漢事務所，要求柯文漢所撰寫的 (證)
    交還支票證明還加附有楊雅貿印鑑證明各一張為證物，即是
    三人蓋章一人撰寫只有半張紙有三人蓋章，背面空白加附有
    印鑑各一張，提出柯文漢盜用印鑑之上證明盜刻印鑑冒簽姓
    名，黃上川行使盜用印鑑、盜刻印鑑、冒簽姓名，請求檢察
    官送請鑑定，是要證明加附在 (證)字的交還支票證明書之
    上的印鑑證明之印文是被盜用或是被盜刻，一定要經過合法
    的法定程序才能證明，確定與我74年5月14日向台南縣西港
    鄉戶政事務所申請核發的印鑑是否相符，如相符即是盜用，
    如不相符即是盜刻又盜用，為何要一再要求檢察官一定要完
    成一切法定程序，原因、理由就在此。
  (二)83年1月10日佯稱原正本持有人黃上川提出覺書及（證）交
    還支票證明書影印之後，才再重新加蓋印章各一張，當時 (
    證)交還支票證明還半張，覺書還是一體兩面各一張，有83
    年度偵字第8310號可稽，與82年度偵續字165號同一位檢察
    官。即是同一案件變更兩個方式進行。當庭我立刻向承辦檢
    察官聲明黃上川所提的影印之後，重新才再加蓋印文與印鑑
    ，證明印文不同之所在，向檢察官說明非常清楚，並要求檢
    察官要明察秋毫，依法處理並當（13）日補書面兩張，向檢
    察官說明黃上川所提的覺書及 (證)交還支票證明書，不但
    印文與印鑑不符，更是與整個事情不相符。83年1月15日檢
    察官還電請管區警員到我的住所，要我再補一張印鑑證明給
    他，我立刻向台南縣西港鄉戶政事務所申請一張印鑑證明，
    用現時掛號寄給檢察官，檢察官83年1月17日第一次鑑定就
    知道印鑑印文不符，但就是在證交還支票證明之上，沒有將
    黃再順所提出 (即是82年2月19日）加附的印鑑證明一起送
    請鑑定，即是檢察官疏失的所在。沒有印鑑與印鑑前後不同
    期間的鑑定書。第二次鑑定是83年4月13日檢察官是以83年1
    月l0日黃上川所提出影印之後，才再重新加蓋章的覺書及 (
    證)交還支票一起送請鑑定，結果當然印文相符。就以覺書
    所說大家全部認同，所以就不起訴。就以覺書是原本79年提
    出是4人蓋章 (黃再順、甲○○、黃陳月挂、黃上川)姓名之
    下各蓋一個章，變造成4人蓋5個印章、黃陳月桂 (已歿)還
    會起來再蓋一個章，(證)交還支票證明書80年提出時是3人
    蓋章，黃上川、黃再順、甲○○3人在姓名下蓋一個章變成
    黃再順、甲○○二人蓋章，即是覺書是4個章變成5個章，(
    證)交還支票證明書，本來是3個章變成2個章，柯文漢告我
    誣告，即是用變造的蓋5個印章的覺書及變造蓋2個章的 (證
    )交還支票證明書，即是83年1月10日黃上川從柯文漢代書影
    印之後，重新用同一個印章加蓋在覺書及 (證)交還支票證
    明書經鑑定動手腳漂白之後，提出為證物告我誣告之證物。
  (三)79年柯文漢以代書兼証人提出覺書、印鑑証明、身分証正反
    面影本各一張共3張，我就發現柯文漢盜用印鑑証明，盜刻
    印鑑印文冒簽姓名盜用身分証影印本，因上述証件是本人所
    持有未經同意不得行使，更何況要呈為法庭証物必須先取得
    本人同意書等授權方能行使。為何沒有針對覺書提出盜用印
    鑑證明盜刻印鑑印文盜用身分證影印本等罪刑，因案發期間
    是74年5月7日我是以佳里稅捐稽徵處稅單向黃再順請教，為
    何沒有前面木造房屋的稅籍，黃再順說木造房屋確實是他所
    有，因不要繳稅所以沒有稅籍，不信可以問柯文漢代書一起
    到柯文漢代書事務所，柯文漢等在門口就說：房屋確實是黃
    再順所有沒錯，我作代書的如遇到產權不清楚的我絕對不辦
    理抵押權等一切手續，這種錢我絕對不賺，再三強調木造房
    屋確實是黃在順無誤。才不再質疑才將19張支票交還給黃再
    順，所謂第一次抵押權完成即下甲○○將71、72年間與黃再
    順所有金錢借貸往來的憑據，變更抵押權從這裡開始，即是
    抵押權作設定215萬元，74年5月7日佳里稅稽處麻豆鎮○○
    街28號房屋因沒有保存登記，直接過戶給甲○○ (因沒有保
    存登記)無法辦理抵押設定所以才用過戶代替抵押設定權，
    74年5月14日之前黃上川是以要出資200萬元借給黃再順為藉
    口要求我他要分黃再順全部財產的二分之一為前提要件，因
    不知是計，在柯文漢多次協商主因是黃再項如沒有再借200
    萬元週轉，連你的215萬元的抵押設定權也沒法還了，無論
    如何一定要讓黃再順有還債之能力等語，不得已的情況之下
    我向台南縣西港鄉戶政事務所申請印鑑証明共6張交由代書
    柯文漢再辦第二次抵押設定權，在74年7月29日辦好一切手
    續後我要求黃上川提出借款200萬元，黃上川說：他手頭上
    不方便，身上只有150萬元，要求我先借他50萬元給他週轉
    幾天。並約74年8月7日到麻豆郵局開戶，是覺書的由來，也
    是一直沒有對覺書請求盜用印鑑証明盜用印鑑印文等原因之
    所在。
  (四)78年以74年7月29日抵押設定權狀，但法院訴請拍賣黃再順
    財產黃上川是以債權280萬元二分之一取回他的權利 (即是
    200萬元的權利所取得)。
二、按有罪之判決確定後，有(一)原判決所憑之證物已證明其為偽
    造或變造者，(二)原判決所憑之證言、鑑定或通譯已證明其為
    虛偽者，(三)受有罪之人，已證明係被誣告者，(四)原判決所憑
    之通常法院或特別法院之裁判已經確定裁判變更者，(五)參與
    原判決或前審判決或判決前所行調查之法官，或參與偵查或
    起訴之檢察官，因該案件犯職務上之罪已經證明者，或因該
    案件違法失職已受懲戒處分，足以影響原判決者。(六)因發見
    確實之新證據，足認受有罪判決之人應受無罪、免訴、免刑
    或輕於原判決所認罪之判決者，為受判決人之利益，得聲請
    再審，而第(一)至(三)款及第(五)款情形之證明，以經判決確定，
    或其刑事訴訟不能開始或續行非因證據不足者為限，得聲請
    再審。而經法院認為無再審理由者而以裁定駁回後，不得更
    以同一原因聲請再審，刑事訴訟法第420條第1項、第2項、
    第434條第1項、第2項分別定有明文。
三、經查，本件聲請人甲○○前就本院93年度上更(一)字第438號
    確定判決多次聲請再審，屢因程序不備或程序欠缺，經本院
    駁回在案，有臺灣高等法院被告前案紀錄表在卷足憑。又觀
    之聲請人上開再審聲請理由，或僅敘明其與黃再順、黃上川
    、柯文漢等人之借款及爭執經過，或係對原確定判決再度提
    出辯解，然對於究係依據刑事訴訟法第420條第1項何款再審
    理由聲請再審則未指明，其聲請再審之程序，即有違背非以
    法定再審原因聲請審之規定。再者，刑事訴訟法第420條第1
    項第6款所謂發現確實之新證據，係指該證據於事實審法院
    判決前即已存在，為法院及當事人所不知，不及調查斟酌，
    至判決後始行發見者而言。惟本案原確定判決，認聲請人有
    誣告之犯行，已於事實欄明白認定，並於判決理由對聲請人
    否認上情所辯，詳予指駁，且聲請人所指柯文漢有變造上開
    覺書及支票返還證明書之印文之情事，既未經確定判決認定
    該覺書及支票返還證明書確為偽造，亦難謂係新事實新證據
    ，而足以動搖原確定判決之證據。從而本件再審之聲請，尚
    難謂合法，應予駁回。
四、據上論斷，應依刑事訴訟法第434條第1項裁定如主文。
中    華    民    國    97    年    4     月    28    日
                  刑事第二庭    審判長法  官  葉居正
                                      法  官  郭千黛
                                      法  官  洪碧雀
以上正本證明與原本無異。
如不服本裁定，應於收受本裁定後五日內向本院提出抗告狀。
                                      書記官  魏芝雯
中    華    民    國    97    年    5     月    1     日


司法院資訊處製作；財團法人民間司法改革基金會備份。
